臺灣宜蘭地方法院刑事判決
111年度原易緝字第1號
公  訴  人  臺灣宜蘭地方檢察署檢察官
被      告  張文飛


義務辯護人  黃金亮律師
上列被告因恐嚇取財等案件，經檢察官蔡豐宇提起公訴（109年
度偵字第3211號、109年度少連偵字第46號），本院判決如下：
    主  文
乙○○無罪。
    理  由
一、公訴意旨略以：被告乙○○與甲○○（業經本院另行審結）、羅
    ○○（已歿，經本院另為免訴判決確定）、少年林○宏（民國9
    2年4月生）、何○弘（91年8月生）、潘○佑（91年9月生）、
    林○豪（92年3月生）、李○凱（91年9月生，以上5人之真實
    姓名、年籍均詳卷，由本院少年法庭另行審結）共同基於恐
    嚇取財、毀損之犯意聯絡，於民國109年3月5日2時47分許，
    在宜蘭縣○○市○○路0段000號之「異形KTV」消費後，藉故店
    家收取費用太貴為由，要求該店家老闆娘即告訴人丙○○撥打
    電話通知老闆楊○○到場，告訴人因擔心楊○○前來會發生衝突
    ，未即撥打電話通知，羅○○等人見狀，旋即出手砸毀「異形
    KTV」店內攝影機、桌子玻璃、鐵銅椅子、杯子、盤子、吧
    檯燈、電腦、壓克力名片盒、刷卡機、VIP投影機、櫃台玻
    璃鏡片、打卡鐘、爆米花機、3孔飲料機、咖啡機、列表機
    、VIP大門玻璃等物品及部分裝潢，同時向告訴人丙○○恫稱
    ：要收取每個月新臺幣（下同）3萬元之保護費，如果不從
    ，就要小心，開一天就來砸一天等語，致告訴人心生畏懼及
    上開物品毀損不堪使用，足以生損害於告訴人。因認被告乙○○所為，係涉犯刑法第346條第3項、第1項之恐嚇取財未遂
    罪及同法第354條之毀損罪等語。
二、按犯罪事實應依證據認定之，無證據不得認定犯罪事實；不
    能證明被告犯罪者，應諭知無罪之判決，刑事訴訟法第154
    條第2項、第301條第1項分別定有明文。次按事實之認定，
    應憑證據，如未能發現相當證據，或證據不足以證明，自不
    能以推測或擬制之方法，以為裁判基礎。且刑事訴訟上證明
    之資料，無論其為直接證據或間接證據，均須達於通常一般
    人均不致於有所懷疑，而得確信其為真實之程度，始得據為
    有罪之認定，若其關於被告是否犯罪之證明未能達此程度，
    而有合理性懷疑之存在，致使無從形成有罪之確信，根據「
    罪證有疑，利於被告」之證據法則，即不得遽為不利於被告
    之認定。又按檢察官就被告犯罪事實，應負舉證責任，並指
    出證明之方法，刑事訴訟法第161條第1項定有明文。因此，
    檢察官對於起訴之犯罪事實，應負提出證據及說服之實質舉
    證責任。倘其所提出之證據，不足為被告有罪之積極證明，
    或其指出證明之方法，無從說服法院以形成被告有罪之心證
    ，基於無罪推定之原則，自應為被告無罪判決之諭知。再告
    訴人之告訴，係以使被告受刑事訴追為目的，是其陳述是否
    與事實相符，仍應調查其他證據以資審認；被害人之陳述如
    無瑕疵，且就其他方面調查又與事實相符，固足採為科刑之
    基礎，倘其陳述尚有瑕疵，而在未究明前，遽採為論罪科刑
    之根據，即難認為適法。
三、檢察官認被告乙○○涉犯恐嚇取財未遂罪及毀損罪，無非係以
    告訴人丙○○之指述、共同被告甲○○、羅○○、少年林○宏、何○
    弘、潘○佑、林○豪、李○凱等人之供述、監視器錄影光碟、
    監視器錄影翻拍照片及現場照片等為其主要論據。訊據被告
    乙○○固坦承有於上開時、地在場，惟堅詞否認有何恐嚇取財
    未遂及毀損之犯行，並辯稱：當天是甲○○打電話約伊過去唱
    歌，伊一個人騎機車過去，到現場的時候他們已經在唱歌喝
    酒，在場的人伊只有認識甲○○，後來不知道為什麼他們從包
    廂走到下面，伊後來下去要找甲○○，看到他們在櫃台吵架，
    越吵越激動，就開始砸東西，伊站在旁邊看，都沒有動手，
    後來伊就自己騎機車離開，因為他們都講台語，伊聽不懂台
    語，不知道他們在講什麼等語。
四、經查，證人即告訴人於警詢及檢察官偵訊時及本院審理時均
　　證稱：有1名穿白色衣服的年輕男子說從今（5）日開始每個
　　月要給他3萬元，否則不讓伊的店繼續經營下去等語。核與
    本院當庭勘驗案發當時之現場監視器錄影畫面結果：「27分
    11秒影片開始，畫面對著收銀櫃檯錄影，一開始未見人之身
    影，背景有不詳男聲不斷喊稱「你老闆呢（台語）」、「叫
    你老闆來（台語）」、「叫你老闆來，聽懂沒？（台語）；
    27分41秒，不詳男聲稱：「沒什麼事情啦，就是說明天錢拿
    出來，（中間語意不詳）三萬（台語）」，之後有不詳女聲
    回應，惟聲音過小且因店內播放音樂導致無法聽清楚，之後
    不詳男聲回應：「對啊，這樣可以吧？可以吧？（台語）」
    、「你不要打給（語意不詳）（台語）」；28分15秒，不詳
    男聲稱：「叫你老闆來（台語）」；28分26秒告訴人丙○○出
    現於畫面中之櫃檯內；28分28秒，不詳男聲稱：「叫你老闆
    來跟我碰面，不然從明天開始，你就越來越無辦法，明天開
    始，我就這裡開，就砸店，這樣可以吧？（台語）」（見本
    院卷第250頁）大致相符，而上開影片出現的男聲確為同案
    被告羅○○的聲音乙節，業據同案被告甲○○於本院審理時供述
    明確（見本院卷第251頁），亦與證人林○○於檢察官偵訊時
    證稱：主要就是羅○○在那邊說保護費的事情等語（見109年
    度偵字第3211號卷第91頁反面）相符，可見告訴人指證稱同
    案被告羅○○有對其要求每月3萬元保護費之情節，確與卷內
    之事證相符，應為可採。
五、然據少年林○豪於警詢時供稱：當時包廂唱歌時間已經要結
    束了，包廂內的人說要續唱，就叫店員進來告知要續唱，店
    員進來就將續唱單放在桌上就離開，裡面有人看到1小時費
    用2000元，就叫店員進來，表示費用太高，叫店員去叫有資
    格決定價格的人進來處理，店員沒有理我們，所以包廂內的
    人就不高興，羅○○就去櫃台找老闆娘理論等語（見108年度
    他字第386號卷一第44頁），核與告訴人於警詢時指稱：當
    下該名男性是有說包廂續唱費用太高，我不知道這是不是原
    因，因為我有解釋說這是VIP包廂，你們可以轉到小包廂或
    是全額退費，但是對方還是很生氣等語（見109年度少連偵
    字第46號卷四第875頁）一致，可見當時同案被告羅○○等人
    係因不滿續唱費收費過高而動手砸店，其等是否因此藉此事
    端要求收保護費非無疑義。至於告訴人於檢察官偵訊時指稱
    ：但這次砸店卻有說到費用太貴，所以我覺得是在找藉口，
    他就是要來要保護費等語（見109年度他字第386號卷第21頁
    反面），然此僅係告訴人之個人臆測之詞，並無其他積極證
    據可以證明被告乙○○等人至告訴人經營的KTV之目的就是要
    保護費，是告訴人之前揭證述尚難據以採信。
六、雖同案被告羅○○有向告訴人說要3萬元的保護費，如前所述
    ，然被告乙○○只認識同案被告甲○○，並不認識其餘在場之同
    案被告羅○○、少年林○宏、何○弘、潘○佑、林○豪、李○凱之
    事實，已據同案被告羅○○於檢察官偵訊時證稱：伊不認識乙○○，也沒有印象他有沒有在場等語（見109年度偵字第3211
    號卷第59頁反面）；證人即少年林○宏、何○弘、林○豪於檢
    察官偵訊時均證稱：不認識乙○○等語（見109年度他字第386
    號卷第26頁、第62頁、第46頁）；另證人即少年潘○佑、李○
    凱於警詢時亦證稱：伊不認識乙○○等語（見109年度少連偵
    字第46號卷三第502、503頁、第593頁至第595頁）可證，足
    見被告乙○○與其餘在場之人之關係並不緊密，且被告乙○○又
    係自行騎機車前往「異形KTV」，並非與同案被告羅○○等人
    共同前往，檢察官自應提出相當之事證以證明其事前與同案
    被告羅○○就恐嚇取財、毀損之犯行有犯意聯絡。再者，被告
    乙○○當時雖有在場，但無證據證明其有對告訴人說過任何話
    ，且其等係因不滿續唱費過高而發生砸店之情事，亦如前所
    述，並無證據證明其等係因要求保護費未果而砸店，依本院
    當庭勘驗現場錄影光碟結果，整個過程中僅能聽到同案被告
    羅○○說「3萬」的聲音1次，且當時現場一片混亂，聲音又吵
    雜，被告乙○○否認有聽到同案被告羅○○要求告訴人給付保護
    費云云，亦非全然不可採信。另觀以現場監視器錄影擷取照
    片（見108年度他字第386號卷二第268頁、第272頁），雖有
    拍攝到被告乙○○在場的畫面，然並未發現被告乙○○有動手破
    壞店內物品之行為，且同案被告羅○○、甲○○及其餘少年均未
    曾指證被告乙○○有動手破壞店內物品之行為，自難僅以被告
    乙○○在現場之事實，遽認被告乙○○就同案被告羅○○犯恐嚇取
    財未遂、毀損之犯行，彼此間有犯意聯絡與行為分擔，而公
    訴人迄未提出相關事證證明被告乙○○有上揭恐嚇取財、毀損
    之犯行，是被告乙○○之前揭辯解應可採信。
七、綜上所述，本案依公訴人所提出之證據，尚難證明被告乙○○
    就同案被告羅○○等人所犯恐嚇取財未遂、毀損之犯行有何犯
    意聯絡或行為分擔，尚未能使本院就被告所涉共犯恐嚇取財
    未遂、毀損之罪嫌達於一般人無合理懷疑之程度，無從說服
    本院形成被告乙○○有罪之心證，揆諸前揭說明，被告乙○○之
    犯罪已屬不能證明，自應為無罪之諭知。　
據上論斷，應依刑事訴訟法第301條第1項前段，判決如主文。
本案經檢察官劉憲英到庭執行職務。
中　　華　　民　　國　　111　　年　　8　　月　　17　　日
                 刑事第三庭審判長法  官  許乃文                          法  官  游欣怡                          法  官  劉芝毓
以上正本證明與原本無異。
如不服本判決應於收受送達後二十日內向本院提出上訴書狀，並
應敘述具體理由；其未敘述上訴理由者，應於上訴期間屆滿後二
十日內向本院補提理由書(均須按他造當事人之人數附繕本)「切
勿逕送上級法院」。　　　　　　　　 
                                 書記官  陳建宇
中　　華　　民　　國　　111 　年　　8 　　月　　22　　日